【裁判字號】    99,事聲,30
【裁判日期】    990428
【裁判案由】    聲明異議
【裁判全文】
臺灣嘉義地方法院民事裁定              99年度事聲字第30號
聲明異議人  甲○○
即第  三人
上列聲明異議人與因債權人合作金庫資產管理股份有限公司與債
務人王文洲等三人間債務執行事件，聲明異議人對於中華民國98
年12月8 日本院民事執行處司法事務官所為98年度司執字第8303
號裁定提出異議，本院裁定如下：
    主  文
異議駁回。
聲明異議費用由聲明異議人負擔。
    理  由
一、按當事人對於司法事務官處理事件所為之終局處分，得於處
    分送達後十日之不變期間內，以書狀向司法事務官提出異議
    。司法事務官認前項異議有理由時，應另為適當之處分；認
    異議為無理由者，應送請法院裁定之。法院認第1 項之異議
    為有理由時，應為適當之裁定；認異議為無理由者，應以裁
    定駁回之。民事訴訟法第240 條之4 第1 項至第3 項定有明
    文。查本件聲明異議人（下稱異議人）就本院民事執行處司
    法事務官於民國98年12月8 日以98年度司執字第8303號執行
    事件裁定之處分異議，司法事務官認為異議無理由，乃送由
    本院裁定，核無不合，是本院自應依法就民事執行處司法事
    務官所為之處分，審究異議人之異議有無理由，合先敘明。
二、聲明異議意旨略以：鈞院98年度司執字第8303號債務執行事
    件所查封之八角涼亭為異議人所有，拍賣公告未註明清楚，
    八角涼亭價金有經過鑑定價值，應分別標價拍賣，該價金不
    得列入債務人財產，拍賣價金應歸異議人所有；又異議人自
    89年在拍賣標的之土地上種植果菜、花卉至今，並未簽約。
    96 年 間異議人為方便照顧花卉等因素，向呂榮福分租地下
    室，所以本件拍賣標的之土地在查封前一直由異議人種植管
    理未曾間斷，故異議人就該土地有優先承買權。因而狀請鈞
    院於拍賣公告上註明異議人有優先承買權，以維權益云云。
三、強制執行法第17條所謂於強制執行開始後，始發見債權人查
    報之財產確非債務人所有者，應由執行法院撤銷其執行處分
    ，係指查報之財產確非債務人所有者而言。若該財產是否債
    務人所有尚待審認方能確定，執行法院既無逕行審判之權限
    ，尤非聲明同法第12條所定之異議所能救濟，自應依同法第
    16條之規定，指示主張有排除強制執行權利之第三人，提起
    執行異議之訴，以資解決。此有最高法院49年台抗字第72號
    判例意旨可資參照。本件執行標的物即木造八角亭所有權之
    歸屬，依債務人呂榮福所提出之房屋租賃契約書（89年11越
    25日至94年11月25日、94年11月25日至99年11月24日、96年
    2 越25日至101 年2 月24日）均載明：「甲方（即債務人王
    文洲將本房屋租予乙方（即債務人呂榮福），其空地、涼亭
    及庭園造景，由乙方自行施工，租賃期滿後，若乙方不再繼
    續承租，所建造景庭園歸甲方所有，乙方不得要求任何補償
    費用，惟租賃期滿若乙方續租，甲方除出售及自己居住外，
    須同意繼續租予乙方。」等語，從形式上觀之，可認為係屬
    債務人呂榮福所有。揆諸上開判例意旨，異議人如認該八角
    涼亭為其所有，應依強制執行法第15條提起第三人異議之訴
    方為正當。非依同法第12條聲明異議所得救濟。
四、異議人另主張伊自89年間即向實際所有權人王錦緞承租本件
    拍賣之標的土地，並在地上種植果菜、花卉，雖未實際簽約
    但有給付租金之事實，爰依土地法第107 條之規定，異議人
    有優先承買權，執行法院未將異議人有優先承買權乙節列入
    拍賣條件，於法不合云云。惟按強制執行程序中對於執行標
    的物主張有優先承買權者，法院僅得就形式上予以審查其優
    先承買權之有無。原裁定以本件執行標的物即坐落嘉義市○
    ○段1318號地號土地及地上建號523 建物於本院90年度執全
    字第390 號假扣押執行事件執行時，曾發函債務人王文洲確
    認查封之上開系爭土地及建物，為債務人自用、無出租、有
    增建，債務人王文洲於收受上開函文後，未為反對之表示等
    情，由形式上認定系爭執行標的物並無租賃契約存在。異議
    人主張伊對執行標的物有租賃關係存在，依土地法第107 條
    之規定，有優先承買權存在，認執行法院未於拍賣註明有優
    先承買權人得優先承買為不當云云。乃事涉租賃關係是否存
    在之實體事項，非執行法院所得審認，如異議人仍認伊對系
    爭執行標的物有租賃關係存在，因而有優先承買權，自應向
    民事普通庭提起確認優先承買權存在之訴訟。非依強制執行
    法第12條聲明異議所得救濟。
五、綜上所述，異議人爰依強制執行法第12條聲明異議為無理由
    。原裁定駁回異議人之異議，於法並無不合，異議意旨仍執
    前詞，指摘原裁定不當，求為廢棄，為無理由，應予駁回。
六、依強制執行法第30條之1 ；民事訴訟法第240 條之4 第3 項
    後段、第95條、第78條，裁定如主文。
中    華    民    國    99    年    4     月    28    日
                  民事第二庭  法  官  曾文欣
以上正本係照原本作成。
如不服本裁定，應於送達後10日內向本院提出抗告狀，並應繳納
抗告費新臺幣1,000元。
中    華    民    國    99    年    4     月    28    日
                              書記官  李彩娥

司法院資訊處製作；財團法人民間司法改革基金會備份。
